最高法院刑事判決　　　　　　九十四年度台上字第四三０一號
　　上　訴　人　台灣高等法院高雄分院檢察署檢察官
　　被　　　告　甲○○
　　　　　　　　　　　　樓
上列上訴人因違反槍砲彈藥刀械管制條例案件，不服台灣高等法
院高雄分院中華民國九十四年五月二十日第二審更審判決（九十
四年度上更(二)字第四０號，起訴案號：台灣高雄地方法院檢察署
八十六年度偵字第六二九六號），提起上訴，本院判決如下：
    主  文
原判決撤銷，發回台灣高等法院高雄分院。
    理  由
本件原判決撤銷第一審依牽連犯、想像競合犯之例，從一重論處
被告甲○○共同未經許可，無故持有手槍罪刑之判決，改判諭知
被告無罪，固非無見。
惟按被告以外之人於審判外，向法官所為之陳述，得為證據；又
被告以外之人於偵查中向檢察官所為之陳述，除顯有不可信之情
況者外，得為證據；刑事訴訟法第一百五十九條之一第一項、第
二項分別定有明文。又被告以外之人於檢察事務官、司法警察官
或司法警察調查中所為之陳述，與審判中不符時，其先前之陳述
具有較可信之特別情況，且為證明犯罪事實存否所必要者，得為
證據，同法第一百五十九條之二亦有明定。本件原判決對於共犯
郭登裕、許文寬、張榮淋分別於警詢、偵查、第一審各以共同被
告身分所為不利於被告甲○○之陳述，前後相互矛盾，難認具有
可信之特別情況，亦非證明犯罪事實存否所必要，自無證據能力
云云（見原判決第三至十二頁），對於郭登裕、許文寬、張榮淋
分別於警詢、偵查、第一審以共同被告身分所為不利於被告之陳
述，未區別渠等究在警詢、或偵查、或第一審之供述，即概謂無
證據能力，對證據之證據能力及證據之證明力未加區別，寵統論
斷，揆之首開規定，自非適法。又共同被告在警詢、偵查、法院
中之陳述，如具證據能力時，雖有部分前後不符或相互歧異，究
竟何者為可採，事實審法院，非不得本於職權予以斟酌，非謂一
有不符或矛盾，即應認其全部均為不可採，若其基本事實之陳述
，與真實性無礙時，仍非不得予以採信。本件原判決以共同被告
郭登裕、許文寬、張榮淋、邱崑崙於警詢、偵查、第一審不利於
被告之陳述，有部分不符或相互歧異，參酌證人林崇永、周明裕
、周錦鳳之證言，認被告之犯罪尚屬不能證明，固已說明其證據
取捨及判斷之理由，但檢察官上訴意旨以：依證人即共同被告邱
崑崙、張榮淋、郭登裕在法院之證述，本案之發生，係邱崑崙所
發動，槍械亦為邱崑崙所準備，郭登裕亦為邱崑崙叫來，證人郭
登裕是自己一個人開車到海釣場與其他人會合，當時張榮淋、邱
崑崙是坐被告甲○○之車前來，郭登裕並指出張榮淋或邱崑崙其
中一人有拿一黑袋子，之後五人一起到屏東及被害人黃書宗被綁
處，都是張榮淋、邱崑崙、許文寬三人坐郭登裕之車，被告則是
自己開一部車，事後在郭登裕之車查到扣案之槍彈，可見邱崑崙
所準備之槍彈，是從被告之車移到郭登裕之車甚明。又邱崑崙在
更二審交互詰問時坦承並不知道被害人黃書宗所住之地方；郭登
裕在上訴審時亦以證人身分承認是邱崑崙叫伊跟著被告之車；許
文寬在上訴審亦指明被告有在前引導；被告在上訴審亦自承有引
導之行為，郭登裕及被害人黃書宗在第一審亦分別陳稱邱崑崙在
黃書宗被綁上車後，確有提到新台幣三百萬元一事，參酌邱崑崙
與被告之戶籍又設在同一處，足認被告確有參與本件犯罪，案發
當日帶回被害人係故意假裝之行為，有第一審法院八十六年度訴
字第一一四一號八十六年七月十日張榮淋筆錄、更二審邱崑崙交
互詰問筆錄，證人郭登裕歷次供述、上訴審卷第一０九、九六、
八三頁、第一審八十六年四月三日郭登裕筆錄及黃書宗八十六年
六月十七日、同年八月二十六日筆錄、第一審卷第八至一一頁，
可資參酌等語，經查尚非全然無據，且被告究竟在何時何地向證
人林崇永、周明裕表示張榮淋要去找被害人黃書宗算帳等情，亦
未據原判決於理由內說明，致其證言之憑信性如何，並不明確，
均有待進一步調查、審認及釐清，遽為論斷，自非妥適。又本件
公訴意旨係以被告牽連涉犯刑法第三百四十七條第一項擄人勒贖
罪及槍砲彈藥刀械管制條例第四項之罪，提起公訴，乃原判決僅
以被告涉犯共同持槍強押黃書宗之犯罪不能證明，撤銷第一審依
牽連犯、想像競合犯之例，就所犯妨害自由及未經許可無故持有
手槍之罪，從一重論處被告未經許可，無故持有手槍罪刑之判決
，改判諭知被告無罪，對於公訴意旨所指被告涉犯擄人勒贖罪部
分，並未論及，亦非適法。檢察官上訴意旨指摘原判決不當，尚
非無理由，應認仍有撤銷發回更審之原因。
據上論結，應依刑事訴訟法第三百九十七條、第四百零一條，判
決如主文。
中　　華　　民　　國　九十四　年　　八　　月   十一　 日
                      最高法院刑事第六庭
                          審判長法官  莊　登　照
                                法官  洪　明　輝
                                法官  黃　一　鑫
                                法官  魏　新　和
                                法官  林　秀　夫
      本件正本證明與原本無異
                                      書  記  官
中　　華　　民　　國　九十四　年　　八　　月   十八　 日
                                                    ｍ
